【裁判字號】    89,交訴,120
【裁判日期】    891220
【裁判案由】    過失致死等
【裁判全文】
臺灣新竹地方法院刑事判決                        八十九年度交訴字第一二號
    公  訴  人  臺灣新竹地方法院檢察署檢察官
    被      告  翁大展原名乙.
    選任辯護人  黃國郎
右列被告因過失致死等案件，經檢察官提起公訴（八十九年度偵字第四五八七號），
本院判決如左︰
    主  文
翁大展服用酒類，不能安全駕駛動力交通工具而駕駛，處有期徒刑貳月；又從事業務
之人，因業務上之過失致人於死，處有期徒刑捌月。應執行有期徒刑玖月，緩刑年
。
    事  實
翁大展係汽車駕駛人，並受雇於鴻邑工程企業有限公司（以下簡稱為鴻邑公司，負責
文為其配偶李雅梅），擔任清潔工作及駕駛鴻邑公司所有之車牌號碼Ｑ六－六八三二
號自用小客貨二用車（起訴書誤載為自小貨車）載送員工往來工作地點為業，為從事
駕駛業務之人，且明知服用酒類，不能安全駕駛動力交通工具而駕駛，將因注意力減
低、反應能力趨緩，危及他人行車往來之安全，而致生公共危險。詎其於民國八十九
年四月十五日晚上八時許，在新竹縣湖口鄉信音電子公司觀察工地後，乃飲用不詳酒
名之酒類，飲酒後吐氣所含酒精濃度已遠超過每公升０．二五毫克之標準，注意力已
減低，而達不能安全駕駛動力交通工具自用小客貨二用車之狀態，竟猶駕駛車牌號碼
Ｑ六－六八三二號自用小客貨二用車載送員工欲返回鴻邑公司，並由新竹縣湖口鄉○○街往新竹縣湖口鄉方向行駛。嗣於同日晚上八時四十分許，其駕駛前開自用小客貨
二用車行經新竹縣湖口鄉○○街四一五號前前速限為時速五十公里彎道時，應注意並
能注意飲酒後吐氣所含酒精成份超過每公升０．二五毫克以上者，不得駕車，且行車
速度，應依標誌之規定，又行經彎道時因視距不良，更應減速慢行，作隨時停車之準
備，且在劃有分向限制線之路段，不得駛入來車之車道內。而依當時之路況雖係陰天
、夜間、路面濕潤，然仍有夜間照明，且路面無障礙物、無缺陷，且有適當標誌速限
為時速五十公里，並劃有分向限制線，並無不能注意之情形。詎其竟在酒意未消下，
未依速限行駛及疏未注意前開規定，而於行經該處彎道時，猶以時速六十公里以上之
高速行駛，亦未減速，終因超速車速過快，且酒後控車不當，乃衝向對向車道，致當
場撞擊適駕駛車牌號碼Ｖ七－五二九五號自用小客車搭載妻兒而行駛於對向車道之丙○○後，其所駕駛之前開自用小客貨二用車之左前車輪始爆胎，又繼續撞擊尾隨在車
牌號碼Ｖ七－五二九五號自用小客車後方而由丁○○所所駕駛之車牌號碼ＫＱ－九０
二一號自用小客車後始停下，惟丙○○之女陳嘉雯已因之造成頭部鈍力損傷（包括左
臉部擦挫傷五×五公分、左眼部紫色腫脹、頭部及頸部水腫、左頂顳部縫合後九公分
、左頂顳部擦挫傷十二×十五公分），雖經緊急送醫救治，然仍因傷重不治，延至翌
日十二時十八分死亡。嗣其肇事後，隨即打電話報警，而在犯罪未發覺前，在現場等
候向該管公務員即新竹縣警察局竹北分局湖口分駐所警員甲○○自首申告犯罪，且陳
述肇事之經過，而接受裁判，且其經警帶回新竹縣警察局竹北分局湖口分駐所後，經
測試其飲酒後吐氣所含酒精濃度尚達每公升０．三二毫克。案經新竹縣警察局竹北分
局報告臺灣新竹地方法院檢察署檢察官相驗後自動檢舉偵查起訴。
    理  由
一、右揭事實除被告翁大展飲用不詳酒類部分外，餘業據被告迭於警訊、偵查中及本
    院審理時供認不諱，並據被害人陳嘉雯之父丙○○及證人丁○○、警員甲○○分
    別於警訊、偵查中及本院調查時指證述綦詳，並有道路交通事故調查報告表、現
    場照片十七張、酒後吐氣所含酒精濃度測試單等附卷可稽。又被害人陳嘉雯確係
    因本件車禍當場造成頭部鈍力損傷（包括左臉部擦挫傷五×五公分、左眼部紫色
    腫脹、頭部及頸部水腫、左頂顳部縫合後九公分、左頂顳部擦挫傷十二×十五公
    分），雖經緊急送醫救治，然仍因傷重不治，延至翌日十二時十八分死亡之事實
    ，亦據檢察官督同法醫師相驗無訛，有相驗屍體證明書、驗斷書、勘驗筆錄在卷
    可證。按飲酒後吐氣所含酒精成份超過每公升０．二五毫克以上者，不得駕車，
    且行車速度，應依標誌之規定，又行經彎道時，更應減速慢行，作隨時停車之準
    備，且在劃有分向限制線之路段，不得駛入來車之車道內，道路交通安全規則第
    九十三條第一項第四款、第九十七條第二款、第一百十四條第一款分別定有明文
    。被告為汽車駕駛人，自應遵守上開規定。惟查，被告肇事後經測試其飲酒後吐
    氣所含酒精濃度尚達每公升０．三二毫克，其飲酒後吐氣所含酒精成份已遠超過
    每公升０．二五毫克之標準。參以其酒後行經彎道時猶以高速行駛，並因高速行
    駛致控車不當，而衝向對向車道肇事，在在均足見其已因服用酒類，而造成注意
    力減低、反應能力趨緩，而達不能安全駕駛動力交通工具之狀態無疑。再者，本
    案車禍當時之路況雖係陰天、夜間、路面濕潤，然仍有夜間照明，且路面無障礙
    物、無缺陷，且有適當標誌速限為時速五十公里，亦劃有分向限制線，並無不能
    注意之情形，有前開交通事故調查報告表及現長照片十七張附卷可稽。況肇事處
    係幾近九十度之大轉彎，任何汽車駕駛人均可判斷視距不良，尤應依前揭規定，
    更應減速慢行，作隨時停車之準備。詎被告應注意並能注意前開規定事項，又無
    不能注意之情事，竟疏未注意，而在酒意未消，已達酒後不能安全駕駛動力交通
    工具之狀態下駕駛車牌號碼Ｑ六－六八三二號自用小客貨二用車，復未依速限行
    駛，而於行經該處彎道時，猶未減速，仍以時速最少六十公里以上之高速行駛，
    終因超速車速過快，且酒後控車不當，乃衝向對向車道，致當場撞擊適駕駛車牌
    號碼Ｖ七－五二九五號自用小客車搭載妻兒而行駛於對向車道之丙○○後，其所
    駕駛之前開自用小客貨二用車之左前車輪始爆胎，又繼續撞擊尾隨在車牌號碼Ｖ
    七－五二九五號自用小客車後方而由丁○○所所駕駛之車牌號碼ＫＱ－九０二一
    號自用小客車後始停下，因而肇致本件車禍，足見其就本件車禍之發生確有過失
    甚明。且本案經送請臺灣省竹苗區車輛行車事故鑑定委員會鑑定，鑑定結果亦認
    為本案車禍確係因被告酒後駕駛，且在有中心分向限制線路段之彎道駛入來車道
    為肇事原因，有該委員會八十九年八月一日竹鑑字第八九０五六一號函暨鑑定意
    見書附卷可參。再者，被告肇事時，確係先衝入對向車道撞擊丙○○駕駛之車牌
    號碼Ｖ七－五二九五號自用小客車後，其所駕駛之車牌號碼Ｑ六－六八三二號自
    用小客貨二用車左前車輪胎始爆胎一節，亦據被害人陳嘉雯之父丙○○及證人丁○○證述屬實，參以被告所駕駛之車牌號碼Ｑ六－六八三二號自用小客貨二用車
    左前車輪胎爆胎後之括地痕係在現場散落碎玻璃之後方，亦足徵被告所駕駛之車
    牌號碼Ｑ六－六八三二號自用小客貨二用車應確係先撞擊丙○○駕駛之車牌號碼
    Ｖ七－五二九五號自用小客車後，其所駕駛之車牌號碼Ｑ六－六八三二號自用小
    客貨二用車左前車輪胎始爆胎無訛。再者，被告肇事後經測試其飲酒後吐氣所含
    酒精濃度尚達每公升０．三二毫克，已如前述，顯然不可能僅係飲用維士比攙沙
    士飲類足以致之，況證人即警員甲○○亦到場證稱，被告肇事時尚可聞到被告身
    上之酒味，且依被告肇事後測試之飲酒後吐氣所含酒精濃度觀察，亦不可能只係
    飲用維士比飲料等情明確，足見被告於案發前確係飲用不詳之酒類，而非僅飲用
    維士比飲料無疑，被告辯稱：伊僅係飲用維士比飲料二、三杯云云，應係避重就
    輕之詞，不足採信。從而，本案車禍之發生既純係因被告之過失所致，而被害人
    陳嘉雯亦因本案車禍而死亡，顯然被告之過失與被害人陳嘉雯之死亡，確有相當
    之因果關係。綜上，本件事證已臻明確，被告犯行堪予認定。
二、核被告服用酒類，不能安全駕駛動力交通工具而駕駛，所為係犯刑法第一百八十
    五條之三之服用酒類，不能安全駕駛動力交通工具而駕駛罪。又被告受雇於鴻邑
    公司，並擔任清潔工作及駕駛鴻邑公司所有之車牌號碼Ｑ六－六八三二號自用小
    客貨二用車載送員工往來工作地點為業，自屬從事駕駛業務之人，而被告觀察工
    地後載送員工返回公司途中，因過失肇致本件車禍，自應負業務過失之責。核被
    告為從事駕駛業務之人，因業務上之過失致人於死，所為係另犯刑法第二百七十
    六條第二項之業務過失致死罪。公訴人就被告所犯業務過失致死罪部分，認係犯
    刑法第二百七十六條第一項之過失致死罪，乃尚有未洽，起訴法條應予變更。又
    其所犯上開二罪，罪名不同，行為互殊，應予分論併罰。第查，被告肇事犯罪後
    ，即以電話報警，而在犯罪未發覺前，在現場等候向該管公務員即新竹縣警察局
    竹北分局湖口分駐所警員甲○○自首申告犯罪，且陳述肇事之經過，而接受裁判
    之事實，亦據警員甲○○到庭結證屬實，並有新竹縣警察局竹北分局湖口分駐所
    轄區發生變死案初步調查報告表在卷足參，爰依刑法第六十二條前段自首之規定
    減輕其刑。爰審酌被告酒後不能安全駕駛而駕車，嚴重影響他人之人車生命、財
    產安全，又因酒後超速行駛，違反行經彎道應減速之規定，而失控衝入對向車道
    肇事，因而致被害人陳嘉雯死亡，造成嚴重之傷亡，過失之情節及犯罪所生之損
    害重大，惟念其前此尚無刑事前科紀錄，有臺灣高等法院被告全國前案紀錄表及
    台灣新竹地方法院檢察署刑案資料查註紀錄表在卷可考，且犯罪後大致坦承犯行
    ，並與被害人家屬達成民事和解，有和解書在卷可稽，犯罪後態度尚稱良好等一
    切情狀，分別就所犯二罪各酌予量處如主文所示之刑，併定應執行之刑。
三、末查，被告未曾受有期徒刑以上刑之宣告，有前開臺灣高等法院被告全國前案紀
    錄表暨臺灣新竹地方法院檢察署刑案資料查註紀錄表附卷足參，因一時失慮及過
    失，致罹犯行，經此偵審程序及科刑之教訓，當能知所警惕，諒無再犯之虞，本
    院因認其所受刑之宣告以暫不執行為適當，併予宣告緩刑三年，以啟自新。
據上論斷，應依刑事訴訟法第二百九十九條第一項前段、第三百條，刑法第一百八十
五條之三、第二百七十六條第二項、第六十二條前段、第五十一條第五款、第七十四
條第一款，罰金罰鍰提高標準條例第一條前段，判決如主文。
本案經檢察官章京文到庭執行職務。
中    華    民    國      八十九        年      十二    月    二十      日
                              臺灣新竹地方法院交通法庭
                                  法  官   汪  銘  欽
右正本證明與原本無異。
如不服本判決，應於判決送達後十日內向本院提出上訴狀( 應附繕本 )，上訴於
臺灣高等法院。
                                    書記官   吳  鈺  敏
中    華    民    國      八十九        年      十二    月    二十      日
附錄論罪科刑法條：
刑法第一百八十五條之三：
服用．．．酒類或．．．，不能安全駕駛動力交通工具而駕駛者，處一年以下有期徒
刑、拘役或三萬元以下罰金。
刑法第二百七十六條第二項：
從事業務之人因業務上之過失犯前項之罪者，處五年以下有期徒刑或拘役，得併科三
千元以下罰金。


司法院資訊處製作；財團法人民間司法改革基金會備份。
